【裁判字號】    97,訴,1193
【裁判日期】    970801
【裁判案由】    偽造文書等
【裁判全文】
臺灣臺北地方法院刑事判決              97年度訴字第1193號
公  訴  人  臺灣臺北地方法院檢察署檢察官
被      告  甲○○
上列被告因偽造文書等案件，經檢察官聲請簡易判決處刑（九十
七年度偵緝字第四六八號），本院認為不宜，改依通常程序審理
，經被告於準備程序中就被訴事實為有罪之陳述，本院裁定改依
簡式審判程序審理，茲判決如下：
    主  文
甲○○行使偽造私文書，足以生損害於他人，處有期徒刑月，
如易科罰金，以新臺幣壹仟元折算壹日，減為有期徒刑壹月又拾
伍日，如易科罰金，以新臺幣壹仟元折算壹日。未扣案偽造之「
輪全交通事業有限公司」及「吳桂英」之印章各壹枚，及偽造之
「輪全交通事業有限公司」及「吳桂英」之印文各壹枚均沒收。
    事  實
一、甲○○係營業用小客車駕駛，於民國九十六年三月十五日以
    每日租金新臺幣（下同）, 二百元之代價，向輪全交通事業
    有限公司（下稱輪全公司）租用車號為871-CW號營業用小客
    車（下稱系爭車輛）使用，雙方並簽訂計程車租賃契約書，
    約定甲○○不得將車輛質押或典當予他人，亦不得擅自將承
    租車輛交由第三人駕駛。詎甲○○於租用系爭車輛後除未依
    約繳交租金外，且因需款孔急，竟基於意圖為自己不法之所
    有及行使偽造私文書之犯意，先於九十六年四月六日前某日
    ，在不詳地點委由不知情之刻印店人員偽刻「輪全交通事業
    有限公司」及該公司法定代表人「吳桂英」之印章各一枚，
    並持以在偽造之「台北市計程車客運業駕駛人自備車輛參與
    經營契約書」立書人欄甲方上各偽造「輪全交通事業有限公
    司」及「吳桂英」之印文各一枚，且親自於立書人欄乙方中
    簽名及蓋指印，以表示系爭車輛係其所提供並登記在輪全公
    司名下營業之意後，於九十六年四月六日將前揭偽造之駕駛
    人自備車輛參與經營契約書持向址設臺北縣中和市○○路○
    段227號之「久久當舖」行使，以系爭車輛為其所有為由向
    該當舖質押借款三萬元，而將系爭車輛侵占入己，並足以生
    損害於輪全公司及吳桂英。嗣經輪全公司前往「久久當舖」
    取回系爭車輛時，始循線查知上情。
二、案經輪全公司訴由臺灣臺北地方法院檢察署檢察官偵查起訴
    。
    理  由
一、按本件被告甲○○所犯係死刑、無期徒刑、最輕本刑為三年
    以上有期徒刑以外之罪，其於準備程序就前揭被訴事實為有
    罪之陳述，經本院告知簡式審判程序之旨，並聽取其與公訴
    人之意見後，本院認無不得或不宜改依簡式審判程序進行之
    處，爰依刑事訴訟法第二百七十三條之一第一項、第二百八
    十四條之一之規定，裁定由受命法官獨任進行簡式審判程序
    ，合先敘明。
二、前揭犯罪事實，業據被告甲○○於本院訊問時坦承不諱，核
    與證人即告訴人輪全公司員工曹弘明於警詢、呂惠豐於偵查
    中所述：被告於九十六年三月十五日向輪全公司租用系爭車
    輛後，即於九十六年四月六日持上蓋有偽造之「輪全交通事
    業有限公司」及負責人「吳桂英」印文之「台北市計程車客
    運業駕駛人自備車輛參與經營契約書」，將系爭車輛持向「
    久久當舖」質押三萬元，經輪全公司多次催討返還車輛，被
    告均置之不理，最後係由輪全公司自行向「久久當舖」贖回
    系爭車輛等情大致相符，並有臺北市政府營利事業登記證、
    計程車租賃契約書、台北市計程車客運業駕駛人自備車輛參
    與經營契約書、當票、車輛借用切結書、系爭車輛行車執照
    、被告駕駛執照及身分證影本各一份可資佐證，應認被告自
    白核與事實相符，堪予採信。是本件事證明確，被告犯行洵
    堪認定，應予依法論科。
三、核被告甲○○所為，係犯刑法第二百十六條、第二百十條之
    行使偽造私文書罪，及同法第三百三十五條第一項之普通侵
    占罪。被告利用不知情之刻印店人員偽刻「輪全交通事業有
    限公司」及「吳桂英」之印章，應論以間接正犯。而被告偽
    造「輪全交通事業有限公司」及「吳桂英」之印章及印文各
    一枚之行為，均為偽造私文書之部分行為，又被告前揭偽造
    私文書之低度行為，為行使之高度行為所吸收，均不另論罪
    。又其係以一行為，同時觸犯行使偽造私文書罪及普通侵占
    罪，為想像競合犯，應從一重之行使偽造私文書罪處斷。爰
    審酌被告明知系爭車輛係租用而來，且無權質押予他人，竟
    以行使偽造私文書之方式，佯裝系爭車輛為其所有，並將系
    爭車輛持向當舖質押三萬元花用，使告訴人受有損失，至今
    尚未清償，惟其犯後坦承犯行，非無悔意等一切情狀，量處
    如主文所示之刑，並諭知易科罰金之折算標準。又被告係於
    九十六年四月二十四日前犯本件犯行，合於中華民國九十六
    年罪犯減刑條例之減刑條件，應依該條例第二條第一項第三
    款、第七條、第九條之規定，減其宣告刑二分之一，併諭知
    易科罰金之折算標準。另偽造「輪全交通事業有限公司」及
    「吳桂英」之印章雖未扣案，然不能證明已經滅失，與「台
    北市計程車客運業駕駛人自備車輛參與經營契約書」中偽造
    之「輪全交通事業有限公司」及「吳桂英」之印文各一枚，
    分別為偽造之印章、印文，不問屬於犯人與否，均應依刑法
    第二百十九條之規定宣告沒收。
據上論斷，應依刑事訴訟法第二百七十三條之一第一項、第二百
九十九條第一項前段，刑法第二百十六條、第二百十條、第三百
三十五條第一項、第五十五條、第二百十九條、第四十一條第一
項前段，刑法施行法第一條之一，中華民國九十六年罪犯減刑條
例第二條第一項第三款、第七條、第九條，判決如主文。
本案經檢察官陳重言到庭執行職務。
中    華    民    國    97    年    8     月    1     日
                  臺灣臺北地方法院刑事第二庭
                        法  官  劉秀君
上正本證明與原本無異。
如不服本判決，應於判決送達後10日內向本院提出上訴狀（應抄
附繕本）。告訴人或被害人如對於本判決不服者，應具備理由請
求檢察官上訴，其上訴期間之計算係以檢察官收受判決正本之日
期為準。
                        書記官  吳俊龍
中    華    民    國    97    年    8     月    1     日
附錄本案論罪科刑法條全文：
中華民國刑法第210條
（偽造變造私文書罪）
偽造、變造私文書，足以生損害於公眾或他人者，處 5 年以下有
期徒刑。
中華民國刑法第216條
（行使偽造變造或登載不實之文書罪）
行使第 210 條至第 215 條之文書者，依偽造、變造文書或登載
不實事項或使登載不實事項之規定處斷。
中華民國刑法第335條
（普通侵佔罪）
意圖為自己或第三人不法之所有，而侵佔自己持有他人之物者，
處 5 年以下有期徒刑、拘役或科或併科 1 千元以下罰金。
前項之未遂犯罰之。


司法院資訊處製作；財團法人民間司法改革基金會備份。
